【裁判字號】    91,訴,2599
【裁判日期】    920430
【裁判案由】    毒品危害防制條例
【裁判全文】
臺灣高雄地方法院刑事判決                        九十一年度訴字第二五九九號
    公  訴  人  臺灣高雄地方法院檢察署檢察官
    被      告  乙○○
    指定辯護人  本院公設辯護人丙○○
右列被告因違反毒品危害防制條例案件，經檢察官提起公訴（九十一年度偵字第一六
三五九號），本院判決如左︰
    主  文
乙○○連續販賣第一級毒品，處有期徒刑柒年貳月。
扣案之第一級毒品海洛因壹小包（淨重零點零玖公克，包裝重零點貳伍公克）沒收銷
燬之；犯罪所得新台幣肆仟伍佰元（其中肆仟元未扣案）沒收，如全部或一部不能沒
收時，以其財產抵償之。
    事  實
一、乙○○基於販賣第一級毒品海洛因以營利之概括犯意，均由甲○○撥打乙○○之
    行動電話（電話號碼：0000000000號）與乙○○聯絡，雙方約在如附
    表所示之時間、地點見面後，乙○○即分別以附表所示之價格販賣如附表所示重
    量之第一級毒品海洛因予甲○○。嗣乙○○於如附表編號三所示之時間、地點正
    在販賣毒品予甲○○時，為經過之巡邏警員察覺有異，警員即回頭埋伏於不遠處
    之高雄市○○區○○路三巷口附近監視，迨於同日下午三時十五分許，甲○○將
    現金新台幣（下同）五百元（一百元紙幣五張）交付予乙○○，乙○○再將裝有
    如附表編號三所示重量之第一級毒品海洛因乙小包之白色小盒子乙個交付予甲○
    ○後，警員隨即上前盤查而當場查獲，並扣得上開現金五百元、白色小盒子乙個
    及該盒內所裝之上開第一級毒品海洛因乙小包。
二、案經高雄市政府警察局苓雅分局報告臺灣高雄地方法院檢察署檢察官偵查起訴。
    理  由
一、訊據被告乙○○固坦承於如附表編號三所示之時間、地點，將裝有扣案第一級毒
    品海洛因乙小包之白色小盒子乙個交付予案外人甲○○，並向甲○○收受五百元
    之事實，惟矢口否認有何販買第一級毒品海洛因之犯行，辯稱：伊向甲○○收五
    百元，只是將海洛因以原價轉讓他，並非有營利之目的，而伊之前曾請甲○○施
    用過一、二次海洛因，但沒有收錢云云。經查：
  (一)右開犯罪事實，被告固於警詢中全盤否認，但嗣於偵查中供承在卷，亦核與證人
    甲○○於警詢中所證（參見警訊卷第五頁）大致相符，又被告與證人甲○○於如
    附表編號三所示時間、地點正交易第一級毒品海洛因時，恰為巡邏之警員發現，
    經警員埋伏觀察確認後，始上前盤查攔檢而當場查獲等情，亦經證人即案發當日
    執行盤查之警員范建良、魏裕峰、林建福於本院審理時分別證述綦詳（參見本院
    九十一年九月二十五日、十月三十日審判筆錄），核其等所為證述亦大致相符，
    尚無矛盾或不合常理之處，雖其等就被告交付之上開小盒子顏色乙節有所歧異（
    即白色與粉紅色之別），但此種歧異差別不大，容或係時日已久，其等記憶漸褪
    所致，實屬人之常情，應不影響其等證言之可信度。況為探究上開三位警員依其
    等所處之位置，是否足以清楚目視被告與證人甲○○之交易情形，本院即會同被
    告、證人甲○○及上開三位警員，於九十一年十二月三日下午三時十三分即接近
    本件案發之下午時刻至現場勘驗，經綜合被告、證人甲○○與三位警員之陳述後
    ，模擬當時被告、證人甲○○與三位警員之所在位置後，勘驗結果略認：就當日
    情形，被告、證人甲○○與三位警員之陳述大致相符，即被告與證人甲○○站立
    位置係在高雄市○○區○○街六號前（河南路七巷口附近），被告當時跨坐在機
    車上，面對河南路三巷口，證人甲○○站在被告左前方，背對三巷口，三位警員
    躲在三巷口的自小客車後監視，監視地點與被告交易地點約二十五公尺左右。本
    院從三巷口往被告、證人甲○○所站位置目視，證人甲○○並沒有擋住被告，以
    勘驗當日天候、光線、路況等，可以清晰看見被告與證人甲○○二人所有動作等
    情，並製有勘驗筆錄、現場示意圖各乙份及照片三幀在卷為憑，益見上開三位警
    員所為證述應屬可信。此外復有現金五百元、白色小盒子乙個及第一級毒品海洛
    因乙小包扣案可稽，又該扣案之第一級毒品海洛因乙小包經法務部調查局鑑定後
    ，確係第一級毒品海洛因無誤（淨重零點零九公克，包裝重零點二五公克），有
    該局九十一年十月十七日調科壹字第二二○○一四一七七號鑑定通知書乙份在卷
    可按。準此，被告確於右開時、地連續販賣第一級毒品海洛因甚明，其事後翻異
    前詞，當係卸責之詞，自無足取。
  (二)再被告固辯稱：伊向甲○○收五百元，只是將海洛因以原價轉讓他，並非基於營
    利之目的，而伊之前曾請甲○○施用過一、二次海洛因，但沒有收錢云云。然查
    ，被告於本院審理時原均辯稱：案發當日係甲○○以行動電話約伊出來見面，見
    面後即向伊借錢，伊表示只剩一千多元，故未借錢給甲○○，之後警察就來了，
    伊根本不知道海洛因的事情，伊之前也沒有販賣過毒品給甲○○云云，故依被告
    原先之辯詞，均係全盤否認販賣海洛因之事實，亦未提及曾無償將海洛因提供給
    證人甲○○施用之事，嗣於本院九十二年四月九日最後一次審理時，其始翻異前
    詞，改為辯稱如上。徵諸被告先前既曾有上開不實之供述，迨本院審理採證漸趨
    明朗後，被告始改口承認部分販賣第一級毒品海洛因之事實，惟仍矢口否認該當
    販賣第一級毒品之犯行，其此節所辯無非有避重就輕之嫌，容難逕予採信。又衡
    以被告先後三次將第一級毒品海洛因交付給證人甲○○，且向證人甲○○所收取
    之對價分別係二千元、二千元、五百元，而其最後一次雖僅向證人甲○○收取五
    百元，但其交付給證人甲○○之第一級毒品海洛因之淨重亦僅有零點零九公克，
    二者於交易對價上亦難謂不相當，且自被告甘冒被移送法辦之危險，竟仍身懷毒
    品與證人甲○○多次交易等情觀之，應足認被告確有販賣第一級毒品海洛因以營
    利之目的甚明，復查無其他證據足資證明被告販賣上開毒品確非基於買低賣高之
    營利目的，則其辯稱僅係以原價轉讓給證人甲○○云云，仍無足取。至被告於本
    院初次審理時所辯：伊於偵查中之陳述係因毒癮發作，精神狀況不好，且伊在保
    護管束中，家又有老母，為求交保才承認連續三次販賣海洛因乙節，經查，被告
    於偵查中所供，確係其所為之陳述，業據被告於本院審理時供明在卷，足認該供
    詞具有任意性，被告雖辯稱於偵查中精神狀況不好云云，然本院觀諸被告於偵查
    中所親簽之姓名字跡，字形均尚屬端正、流暢，毫無任何抖動、歪曲或錯亂之情
    形，足見被告於親簽其姓名時，應無任何神智不清之情形，是其於偵查時意識應
    仍屬正常，而其所供復係出於任意性，故其於偵查時之供詞當屬可信，此參以被
    告於本院最後一次審理時改口承認於本件案發當日確有販賣毒品等情，更見其明
    。是以，被告徒以上情空口為辯，自仍無足採信。
  (三)此外，證人甲○○雖於本院審理時改口證稱：伊之前並無向被告買過毒品，當天
    亦非向被告買毒品，而係向被告借錢，海洛因是伊之前向武廟的「春仔」買的，
    因被告不借錢給伊，伊才順勢說是被告把毒品賣給伊云云（參見本院九十一年九
    月二十五日審判筆錄）。然查，證人甲○○於警詢中所言，均係在自由意識下之
    陳述，並未遭刑求或以其他不正方法取證，業據該證人於本院審理時陳明在卷，
    且經證人即當日訊問該證人以製作筆錄之警員范建良到庭證稱：「（問：甲○○
    警詢筆錄是否你製作？有任何異樣？神智清楚？）是我做的，他沒有異樣，神智
    清楚，還向我要水喝，三次交易時間是甲○○自己陳述」、「（問：甲○○當時
    是否表示不滿被告？）沒有，是和被告隔離訊問，甲○○當時言語正常」、「（
    問：甲○○是否提到武廟的春仔？）沒有，僅提到被告」等語（以上均參見上開
    審判筆錄）。是證人甲○○於警詢時所陳，既係在意識清楚之下所為，尚無任何
    異樣，且核其於警詢中所證乙節，復核與被告於偵查中所供大致相符，則若無被
    告連續販賣三次第一級毒品海洛因之事，何以證人甲○○能證述如此相符？可見
    證人甲○○於警詢中所言應可採信，其於本院審理中改口所證，應係事後迴護被
    告之詞，要無足取。況被告於本院審理中亦已坦承案發當日販賣第一級毒品海洛
    因之事實（雖被告猶否認有營利之意思），且供明：「（問：對證人甲○○於本
    院所述，有何意見？）其實甲○○與我於開庭之前，有討論過如何應訊，他要幫
    我解決這個案子」等語（參見本院九十二年四月九日審判筆錄），足見證人甲○
    ○於本院訊問前，已與被告事先串證，欲助被告脫罪，則證人甲○○於本院審理
    中所證乙節，顯然不足採信。至該證人於本院審理時所涉上開偽證罪嫌，應由檢
    察官另行偵辦，以匡法紀，附此敘明。
  (四)綜上所述，依前揭各項證據資料，既足以證明被告確有於右開時、地連續販賣前
    揭第一級毒品海洛因予證人甲○○之事實，且被告前揭所辯復無足取，則本件事
    證即屬明確，被告之犯行應堪認定。
二、核被告所為係犯毒品危害防制條例第四條第一項販賣第一級毒品罪，其先後三次
    犯行，時間緊接，所犯構成要件相同，顯係基於概括犯意為之，為連續犯，依刑
    法第五十六條之規定，以一罪論，惟因施用第一級毒品罪之法定刑為死刑或無期
    徒刑，依刑法第六十四條第一項、第六十五條第一項規定，均不得加重，爰不予
    加重之。被告因一時貪欲致罹刑章，然查其所得財物尚少，且其販賣之毒品數量
    有限，所生危害洵屬非鉅，情輕法重，堪予憫恕，雖宣告法定最低刑度，猶嫌過
    重，爰依刑法第五十九條規定，酌量減輕其刑。本院審酌被告販賣第一級毒品海
    洛因，視政府反毒政策及宣導如無物，扼殺我國國民健康至鉅，而被告前有違反
    肅清煙毒條例、麻醉藥品管制條例等多項前科，後經假釋付保護管束中，有本院
    被告院內索引卡紀錄表、台灣高等法院被告全國前案紀錄表及刑案資料查註紀錄
    表各乙份在卷可按，被告於假釋中竟再為本件犯行，固未構成累犯，但可見其不
    思改循正途，仍一再犯罪，品行容有非佳，且於犯罪後猶仍飾詞圖卸，顯無悔意
    ，自應受有相當程度之刑事非難；惟另考量被告所販賣毒品之次數僅三次，所得
    經查亦僅合計四千五百元，其所生危害並非極鉅，且於本院最後一次審理時已能
    供承部分之販毒事實等一切情狀，酌情適度量處如主文所示之刑，以資懲儆。再
    者，扣案之第一級毒品海洛因乙小包係屬毒品，爰依毒品危害防制條例第十八條
    第一項前段規定，併予宣告沒收銷燬之；又被告先後三次販賣第一級毒品海洛因
    所得，共計四千五百元（2000＋2000＋500＝4500），雖僅有五百元扣案，尚有
    四千元未扣案，仍均應依毒品危害防制條例第十九條第一項之規定沒收，如全部
    或一部不能沒收時，因係現款，故應以其財產抵償之。至扣案之白色小盒子乙個
    ，固係供被告販賣第一級毒品海洛因所用，已如前述，但被告已將該小盒子連同
    第一級毒品出賣予證人甲○○，該小盒子已屬證人甲○○所有，自無從依刑法第
    三十八條第一項第二款規定，併予宣告沒收，附此敘明。
據上論斷，應依刑事訴訟法第二百九十九條第一項前段，毒品危害防制條例第四條第
一項、第十八條第一項前段、第十九條第一項，刑法第十一條、第五十六條、第五十
九條，判決如主文。
本案經檢察官陳建和到庭執行職務。
中      華      民      國      九十二      年    四    月     三十     日
                                臺灣高雄地方法院刑事第七庭
                                    法  官  陳信旗
右正本證明與原本無異。
如不服本判決，應於送達後十日內，向本院提出上訴狀。
                                    書記官  張家榮
中      華      民      國      九十二      年    四    月     三十     日
  ┌──────────────────────────────────┐
  │附表                                      九十一年度訴字第二五九九號│
  ├───┬──────────┬───────┬─────┬─────┤
  │編號  │販賣時間            │販賣地點      │毒品重量  │販賣價格（│
  │      │                    │         │          │新台幣）  │
  ├───┼──────────┼───────┼─────┼─────┤
  │一    │九十一年七月三日下午│高雄市苓雅區福│不詳      │二千元    │
  │      │二時許              │壽街與河南路七│          │          │
  │      │                    │巷口附近      │          │          │
  ├───┼──────────┼───────┼─────┼─────┤
  │二    │在編號一與編號三販賣│同右          │不詳      │同右      │
  │      │時間之間之某時      │              │          │          │
  ├───┼──────────┼───────┼─────┼─────┤
  │三    │九十一年七月二十八日│同右          │淨重零點零│五百元    │
  │      │下午三時許          │              │九公克    │          │
  └───┴──────────┴───────┴─────┴─────┘
附錄本判決論罪之法條全文：
毒品危害防制條例第四條
    製造、運輸、販賣第一級毒品者，處死刑或無期徒刑；處無期徒刑者，得併科新
    台幣一千萬元以下罰金。
    製造、運輸、販賣第二級毒品者，處無期徒刑或七年以上有期徒刑，得併科新台
    幣七百萬元以下罰金。
    製造、運輸、販賣第三級毒品者，處五年以上有期徒刑，得併科新台幣五百萬元
    以下罰金。
    製造、運輸、販賣專供製造或施用毒品之器具者，處一年以上七年以下有期徒刑
    ，得併科新台幣一百萬元以下罰金。
    前四項之未遂犯罰之。


司法院資訊處製作；財團法人民間司法改革基金會備份。
